【裁判字號】    99,上易,84
【裁判日期】    990901
【裁判案由】    詐欺
【裁判全文】
臺灣高等法院花蓮分院刑事判決          99年度上易字第84號
上  訴  人  臺灣臺東地方法院檢察署檢察官
被      告  丙○○
上列上訴人因被告詐欺案件，不服臺灣臺東地方法院99年度易字
第100號中華民國99年5月6日第一審判決（起訴案號：臺灣臺東
地方法院檢察署99年度偵字第614號），提起上訴後，移送併案
審理（併辦案號：同署99年度偵字第1014號），本院判決如下：
    主  文
原判決關於丙○○部分撤銷。
丙○○幫助犯詐欺取財罪，處有期徒刑貳月，如易科罰金，以新
臺幣壹仟元折算壹日。
    事  實
一、丙○○得以預見出售行動電話門號SIM卡予他人使用，可能
    幫助他人用以實施詐欺犯罪，竟基於縱有人以該SIM卡作為
    詐欺犯罪之工具，亦不違背其本意之幫助故意，於民國98年
    6月13日下午某時許，在臺東縣臺東市○○路552巷26號，將
    其向遠傳電信股份有限公司申辦之0000000000行動電話門號
    SIM卡，以新臺幣（下同）250元之代價，提供予自稱「洪雅
    慧」之成年女子使用。該「洪雅慧」及其所屬不法詐騙集團
    成年成員，即共同基於意圖為自己不法所有之犯意聯絡，於
    98年6月30日上午10時許起，利用上開0000000000行動電話
    門號，並偽以王荃英（王素琴之友人）之名義，撥打電話予
    王素琴，佯稱需錢急用等語，致王素琴陷於錯誤，依指示於
    同日下午1時許，前往臺中市○○路安泰商業銀行臺中分行
    臨櫃匯款120,000元至李天瑜（已經臺灣高雄地方法院檢察
    署提起公訴）向中國信託商業銀行鳳山分行所申辦帳號0000
    00000000000號之帳戶內；該不法詐欺集團成員又於98年7月
    7日上午9時26分許起，偽以謝張綺容媳婦胡昕之名義，使用
    0000000000行動電話門號撥打電話予謝張綺容，佯稱胡昕因
    投資急需借款100,000元等語，並留下0000000000及丙○○
    之配偶王冠生（業經台灣台東地方法院判決有期徒刑2月確
    定）同於申辦後價賣予該詐欺不法集團成員使用之00000000
    00行動電話門號以供聯絡；謝張綺容隨即於同日下午1時許
    ，撥打電話轉告其女乙○○，致乙○○陷於錯誤，於同日下
    午前往址設高雄市苓雅區○○○路88號之玉山銀行臨櫃匯款
    100,000元至陳博仁（業經臺灣臺南地方法院檢察署提起公
    訴）向第一商業銀行麻豆分行所申辦帳號00000000000號之
    帳戶內。嗣胡昕向謝張綺容告知並無借款一事，謝張綺容隨
    即轉告乙○○，乙○○始知受騙並報警處理，因而循線查悉
    上情。
二、案經乙○○訴由臺南縣警察局麻豆分局報告臺灣臺南地方法
    院檢察署呈請臺灣高等法院檢察署檢察長核轉臺灣臺東地方
    法院檢察署檢察官偵查起訴及上訴後移送併案審理。
    理  由
一、上開犯罪事實，業據被告丙○○坦承不諱，核與證人即被害
    人乙○○於警詢時之證述（見警卷第13頁至第14頁）相符，
    並據證人即被害人王素琴於警詢時指述（見台灣高雄地方法
    院檢察署99年度偵字第2372號偵查卷第7頁反面及第8頁正面
    ）綦詳（被告對於前揭證人於審判外之陳述均表示同意作為
    證據，依法有證據能力），復有前揭行動電話門號之通聯調
    閱查詢單（含申辦基本資料，參見警卷第26頁及前揭偵查卷
    第12、13頁）、玉山銀行入戶電匯匯款回條（參見警卷第16
    頁）、臺南縣警察局麻豆分局98年10月26日南縣麻警偵字第
    0980013859號函（含附件通聯紀錄，參見臺灣臺南地方法院
    檢察署98年度偵字第13890號偵查卷第5頁以下）各1份及安
    泰商業銀行匯款委託書證明聯、中國信託商業銀行帳戶歷史
    交易查詢資料（參見前揭高雄地檢署偵查卷第9至11頁）各1
    件在卷可稽，事證至臻明確，足認被告自白與事實相符，應
    可採信。是其犯行洵堪認定，應予依法論科。
二、論罪科刑
  (一)按幫助犯之成立，主觀上行為人須有幫助故意，客觀上須有
    幫助行為，意即需對於犯罪與正犯有共同之認識，而以幫助
    之意思，對於正犯資以助力，而未參與實施犯罪之行為者而
    言。查被告將其所有之0000000000行動電話門號SIM卡出售
    予「洪雅慧」，供「洪雅慧」及「洪雅慧」所屬詐騙集團成
    員詐騙被害人財物，顯係基於幫助他人詐取財物之不確定故
    意，且其所為提供SIM卡予他人之行為，亦屬刑法詐欺罪構
    成要件以外之行為，是核被告所為，係犯刑法第30條第1項
    、第339條第1項之幫助詐欺取財罪，並應依刑法第30條第2
    項之規定，按正犯之刑減輕之。被告以一幫助行為，幫助該
    詐欺集團成員先後詐騙被害人王素琴、乙○○2人，而觸犯
    二幫助詐欺取財罪，為同種想像競合，應依刑法第55條之規
    定，從一幫助詐欺取財罪處斷。
  (二)至事實欄所載被害人王素琴遭詐欺集團詐欺取財之犯罪事實
    ，起訴意旨固未敘及，但與已起訴之犯罪事實（即被害人乙
    ○○部分）既屬想像競合之裁判上一罪關係，且經檢察官移
    送併辦，本院自得併予審理，合此說明。
三、撤銷改判之理由
  (一)原審認被告犯幫助詐欺取財罪犯行明確，予以論罪科刑，固
    非無見。惟經原審判決後，被害人王素琴遭詐欺集團成員詐
    欺之事實，始經臺灣臺東地方法院檢察署移送本院併案審理
    ，原審不及審酌，尚有未洽。檢察官上訴非無理由，自應由
    本院予以撤銷改判。
  (二)爰審酌被告提供SIM卡供他人從事不法使用，不僅導致犯罪
    之追查趨於複雜困難，更造成被害人財物之損失，嚴重危害
    社會治安，造成之危害非輕；兼衡其幫助詐騙所詐得之金額
    非微，且迄今尚未賠償被害人之損失等情，復慮及其智識程
    度、家庭及工作狀況、犯罪手段、犯罪所得利益甚微，犯後
    坦承犯行，態度尚稱良好，且無前科紀錄（有臺灣高等法院
    被告前案紀錄表1份在卷可參），素行尚端等一切情狀，量
    處如主文所示之刑，並諭知易科罰金之折算標準。
  (三)系爭0000000000之行動電話門號SIM卡，核非本案應義務沒
    收之物，且未扣案，亦無證據證明現尚存在，為免將來執行
    之困難，爰不予宣告沒收，附此敘明。
據上論斷，依刑事訴訟法第369條第1項前段、第364條、第299條
第1項前段、刑法第30條、第339條第1項、第55條、第41條第1項
前段，刑法施行法第1條之1，判決如主文。
本案經檢察官甲○○到庭執行職務。
中    華    民    國    99    年    9     月    1    日
                  刑事庭審判長法  官 謝志揚
                              法  官 林慶煙
                              法  官 張健河
以上正本證明與原本無異。
本件不得上訴。
中    華    民    國    99    年    9     月    1     日
                              書記官 徐文彬
附錄本案論罪科刑法律條文：
刑法第30條第1項：
幫助他人實行犯罪行為者，為幫助犯。雖他人不知幫助之情者，
亦同。
刑法第339條第1項：
意圖為自己或第三人不法之所有，以詐術使人將本人或第三人之
物交付者，處5年以下有期徒刑、拘役或科或併科1000元以下罰
金。

司法院資訊處製作；財團法人民間司法改革基金會備份。
